臺灣高等法院刑事判決
111年度侵上訴字第70號
上  訴  人  
即  被  告  黃謝少凱


選任辯護人  陸正義律師
            佘宛霖律師
            羅婉婷律師
上列上訴人即被告因妨害性自主案件，不服臺灣臺北地方法院10
9年度侵訴字第77號，中華民國111年1月25日第一審判決（起訴
案號：臺灣臺北地方檢察署109年度偵續字第142號），提起上訴
，本院判決如下：
    主  文
原判決撤銷。
黃謝少凱犯對於女子乘機性交罪，處有期徒刑貳年。緩刑伍年。
緩刑期間付保護管束，並應履行附表所示之和解筆錄內容。
    犯罪事實
一、緣代號AW000-A108250號之成年女子（真實姓名年籍詳卷，
    下稱A女）與友人劉泙陽於民國108年8月18日下午4時30分許
    ，前往臺北市○○區○○○路0段000號5樓之9友人陳品岑（原名
    陳莉君）之住處聚會、飲酒聊天，迄於同日晚間11至12時許
    ，A女已飲用2瓶韓國燒酒與半瓶威士忌而酒醉，劉泙陽則先
    行離去。嗣因黃謝少凱主動電詢陳品岑前往其住處，經陳品
    岑同意後，黃謝少凱遂前來參與聚會、飲酒助興，A女則繼
    續飲用韓國燒酒與威士忌等酒類，詎黃謝少凱明知A女已酒
    醉不勝酒力，於108年8月19日凌晨4時許，與A女共乘計程車
    返回其在臺北巿○○區○○○路0段33巷9號5樓住處，見A女因受
    酒精之影響，呈現意識不清狀況，已處於相類於精神、身體
    障礙不能抗拒之情形，竟基於乘機性交之犯意，趁機在上開
    住處房間內，以陰莖插入A女陰道而為性交之行為。嗣於同
    日上午7時許，A女感覺有人（即黃謝少凱）全裸趴在其身上
    且觸摸自己下體而驚醒推開，發覺自己全身赤裸，迅即著裝
    離開上址並報警處理。
二、案經A女告訴暨臺北巿政府警察局中山分局報告臺灣臺北地
    方檢察署檢察官偵查起訴。
    理  由
壹、按性侵害防治法第12條第2項規定，司法機關所製作必須公
    示之文書，不得揭露被害人之姓名、出生年月日、住居所及
    其他足資識別被害人身分之資訊。經查：本案被告於事實一
    所載時、地，對被害人A女所為係屬性侵害防治法所稱之性
    侵害犯罪，因本院所製作之本案判決係屬必須公示之文書，
    為避免被害人之身分遭揭露，依上開規定，對於足資識別被
    害人身分之資訊，均予以隱匿，是本件判決書關於被害人代
    號AW000-A108250號女子之姓名以前揭代號稱之，並簡稱為A
    女。
貳、證據能力部分
一、按被告以外之人於審判外之言詞或書面陳述，除法律有規定
    者外，不得作為證據。另按被告以外之人於審判外之陳述，
    雖不符合同法第159條之1至第159條之4之規定，然經當事人
    於審判程序同意作為證據，法院審酌該言詞陳述或書面陳述
    作成時之情況，認為適當者，亦得為證據。當事人、代理人
    或辯護人於法院調查證據時，知有第159條第1項不得為證據
    之情形，而未於言詞辯論終結前聲明異議者，視為有前項同
    意，刑事訴訟法第159條第1項、第159條之5分別定有明文。
    該條立法意旨在於傳聞證據未經當事人之反對詰問予以核實
    ，原則上先予排除，惟若當事人已放棄反對詰問權，於審判
    程序中表明同意該等傳聞證據可作為證據；或於言詞辯論終
    結前未聲明異議，基於尊重當事人對傳聞證據之處分權，及
    證據資料愈豐富，愈有助於真實發見之理念，且強化言詞辯
    論主義，使訴訟程序得以順暢進行，上開傳聞證據亦均具有
    證據能力。查本件被告以外之人於審判外之言詞或書面陳述
    屬傳聞證據部分，檢察官於本院準備程序均同意有證據能力
    （見本院卷第203頁），而被告及辯護人於審理中表示不再
    爭執證據能力（見本院卷第312頁），且迄於言詞辯論終結
    前亦未聲明異議，復本院認其作成之情形並無不當情形，經
    審酌後認為適當，均應認於本案有證據能力。
二、另本件認定事實引用之卷內其餘非供述證據部分，與本案均
    有關連性，亦無證據證明係實施刑事訴訟程序之公務員以不
    法方式所取得，依刑事訴訟法第158條之4之反面解釋，當有
    證據能力，復於本院審理時，提示並告以要旨，使檢察官、
    被告及辯護人充分表示意見，自得為證據使用。
參、本院之判斷
一、認定犯罪事實所憑證據及認定之理由　　
　㈠上訴人即被告黃謝少凱於犯罪事實一所載時、地，利用告訴
    人A女因酒醉而不能抗拒，乘機性交1次之事實，業據證人即
    告訴人A女於警詢、偵訊及原審指訴、具結證述明確（見北
    檢108年度偵字第22654號公開卷《下稱偵22654公開卷》一第1
    9至20、21至28、55至58頁，北檢109年度偵續字第142號公
    開卷《下稱偵續142公開卷》二第191至197頁，原審卷二第73
    至81頁）。並經證人陳品岑（原名陳莉君）、劉泙陽於偵訊
    中具結證述：聚會、喝酒等情狀在卷可查（見偵22654公開
    卷一第125至131頁，偵續142公開卷一第124至126頁）。且
    經證人方芊羚於偵訊中具結證述：108年8月19日上午接獲告
    訴人電話，前往醫院陪同等語（見偵續142公開卷一第121至
    124頁）。復經證人即A女之兄於偵訊、原審具結證述：告訴
    人遭侵害後之情緒反應在卷可查（見偵續142公開卷二第71
    至75、191至197頁，原審卷二第81至85頁）。
　㈡另有下列非供述證據附卷可稽：　
    ⒈臺北市政府警察局中山分局108年9月5日北市警中分刑字第
      1083042530號刑事案件報告書（見偵22654公開卷一第5至
      7頁）。
    ⒉臺北市政府警察局婦幼警察隊受理刑事案件報案三聯單（
      見偵22654公開卷一第45頁）。
    ⒊內政部警政署刑事警察局108年10月8日鑑定書（被告唾液
      資料）（見偵22654公開卷一第75至78頁）。
　  ⒋性侵害案件驗證同意書（見偵22654公開卷二第5至7頁）
　　　。
    ⒌受理疑似性侵害事件驗傷診斷書（見偵22654公開卷二第11
      至15頁）。
    ⒍性侵害案件被害人調查表（偵22654公開卷二第23至25頁）
      。
    ⒎證人陳品岑與被告住處大樓門口與電梯監視器影像翻拍照
      片（見偵22654公開卷二第27至32頁）。
    ⒏性侵害犯罪事件通報表（見偵22654公開卷二第37至38頁）
      。
    ⒐內政部警政署刑事警察局108年9月12日鑑定書（見偵22654
      公開卷二第45至48頁）。
    ⒑臺北市家庭暴力暨性侵害防治中心個案報告表（見偵續142
      公開卷二第15至17頁）。
    ⒒臺北市立聯合醫院109年10月12日北市醫陽字第1093573670
      00號函暨陽明醫院送病理中心報告（見偵續142公開卷二
      第237至239頁）。
　　⒓告訴人之振興醫療財團法人振興醫院108年12月18日、109
      年2月10日、110年12月21日診斷證明書、振興醫療財團法
      人振興醫院門診紀錄、健保就診紀錄、醫療費用項目明細
      表（見偵續142公開卷二第7、9、23至55、65至67頁，原
      審卷二第111、113至117頁）。
    ⒔告訴人之兄與林○○之LINE訊息紀錄（見偵續142公開卷二第
      101至177頁）。
    ⒕原審110年4月15日勘驗筆錄（見原審卷一第87至93頁）。
    ⒖告訴人提出：
      ⑴告訴人、證人劉泙陽與陳品岑之LINE群組對話紀錄（偵2
        2654公開卷一第101頁）。
      ⑵告訴人與證人陳品岑之LINE對話紀錄（見偵22654公開卷
        一第103至105頁）。
      ⑶告訴人與證人方芊羚之LINE對話紀錄（見偵22654公開卷
        一第107至113頁）。
　　  ⑷證人方芊羚與證人陳品岑手機通訊軟體對話紀錄擷圖
　　   （見偵續142公開卷二第91頁）。
　㈢業據被告於本院審理中自白認罪（見本院卷第312、313頁）
    ，是認被告任意性自白內容與事實相符，堪足採認為真實。
　㈣綜上，本案事證明確，被告之上開犯行，堪予認定，自應依
    法予以論科。　
二、論罪　　
  ㈠按對於男女利用其精神、身體障礙、心智缺陷或其他相類之情形，不能或不知抗拒而為性交者，刑法第225條第1項設有處罰之明文。所謂相類之情形，係指行為人利用被害人因精神、身體障礙或心智缺陷等情形以外之原因，如乘被害人因酒醉、昏睡、藥物或其他因素，致其意識之辨別能力顯著減低，或其行動能力受限，已處於一種無可抗拒之狀態，而為性交之行為而言，不以被害人當時已完全無知覺，或全無行動能力者為限；至被害人之所以有此情狀，縱因自己之行為所致，仍不能解免乘機對其性交者之刑責（最高法院99年度台上字第1239號、96年度台上字第4376號判決參照）。查被告對告訴人A女為本案性行為之際，告訴人已因酒醉昏沉，受酒精影響而處於對外界事物認知能力顯著降低之狀態，被告竟乘告訴人處於相類於精神、身體障礙不能抗拒之情形，以陰莖插入陰道之方式對告訴人為性交行為1次得逞，揆諸上開說明，被告上開行為核屬刑法第225條第1項之乘機性交罪之犯行。
  ㈡核被告所為，係犯刑法第225條第1項之對於女子乘機性交罪。
  ㈢按刑法第59條規定犯罪之情狀顯可憫恕者，得酌量減輕其刑，所謂「犯罪之情狀」，與刑法第57條規定科刑時應審酌之一切情狀，並非截然不同之領域，於裁判上酌減其刑時，應就犯罪一切情狀（包括第57條所列舉之10款事項），予以全盤考量，審酌其犯罪有無顯可憫恕之事由，即有無特殊之原因與環境，在客觀上足以引起一般同情，以及宣告法定最低度刑是否猶嫌過重等，資為判斷，且適用刑法第59條酌量減輕其刑時，並不排除同法第57條所列舉10款事由之審酌。查被告不思尊重告訴人之性自主決定權，執意為上開犯行，固應給予相當之制裁，惟考量被告前無任何犯罪紀錄，有本院前案紀錄表可按，其於本院審理時認罪，並深切表達後悔之意，復於111年7月28日本院審理期間，與告訴人以新臺幣（下同）200萬元達成和解，並已給付第一期款100萬元，而和解筆錄中載明告訴人不追究被告之刑事行為及責任，同意給予被告緩刑機會等情，有本院111年度附民字第557號和解筆錄、本院公務電話紀錄、匯款憑證在卷可參（見本院卷第317至319、323頁），依本案犯罪之具體情狀、被告犯行情節、年齡與家庭背景，被告所犯乘機性交罪部分，倘科以最低法定刑有期徒刑3年，尚有情輕法重之憾，爰依刑法第59條規定酌減其刑。
肆、撤銷改判理由及科刑審酌事項
一、原審以被告犯罪事證明確，予以論罪科刑，固非無見。惟查：被告為乘機性交犯行，於原審否認犯行，然於本院審理時，深知悔意，業已坦承本案所有犯行；又被告於本院審理期間，已與告訴人達成和解，並給付第一期款，可認被告彌補之犯後態度尚稱可取，其所犯乘機性交罪，亦有適用刑法第59條酌減其刑規定之情形，均如前述。從而，本案之量刑基礎已有變更，原判決未及審酌上情，容有未合。被告以原審量刑過重，提起上訴，為有理由。原判決既有上開可議之處，自屬無可維持，應由本院予以撤銷改判。
二、爰以行為人之責任為基礎，審酌被告於案發時僅為滿足一己
    私慾，利用告訴人酒醉意識不清之情況下，對告訴人為性交
    行為，造成告訴人身心受創，影響告訴人生活甚鉅，惡性非
    輕；惟念及被告於本院審理時終能深感悔意、坦承本案全部
    犯行，並當庭向告訴人誠心道歉，由告訴人家人代為轉達道
    歉之意，業於本院審理期間與告訴人達成和解，且給付第一
    期款100萬元，和解筆錄中載明告訴人不追究被告之刑事行
    為及責任，已如前述，兼衡被告犯罪之動機、手段、目的、
    素行尚佳，及其智識程度、家庭生活及經濟狀況（見本院卷
    第313頁）等一切情狀，量處被告如主文第2項所示之刑。
伍、宣告緩刑部分
一、被告未曾因故意犯罪受有期徒刑以上刑之宣告，有本院被告
    前案紀錄表在卷足按，其因一時失慮致罹刑章，犯罪後坦承
    犯行，態度良好，業與告訴人達成和解，並給付第一期款10
    0萬元，和解筆錄記載告訴人同意不追究被告刑事行為及責
    任，同意法院給予被告緩刑之機會等情，均如前述，其經此
    次偵審程序，當知所警惕，信無再犯之虞，本院認其所受宣
    告之刑以暫不執行為適當，故依刑法第74條第1項第1款之規
    定，併予宣告緩刑5年，以啟自新。另按刑法第91條之1所列
    之罪，而受緩刑之宣告者，應於緩刑期間付保護管束，刑法
    第93條第1項第1款定有明文。本案被告犯對於女子乘機性交
    罪，係刑法第91條之1所列之罪，其既經宣告緩刑，自應依
    刑法第93條第1項第1款規定，併為緩刑期間付保護管束之諭
    知，以觀後效。
二、又緩刑宣告，得斟酌情形，命犯罪行為人向被害人支付相當
    數額之財產或非財產上之損害賠償，刑法第74條第2項第3款
    定有明文。查本院為督促被告能依上開和解筆錄內容履行，
    以兼顧告訴人之權益，就被告對於上開和解筆錄之內容，另
    依刑法第74條第2項第3款之規定，諭知其向告訴人支付同等
    數額之金錢賠償（詳附表所示），以期符合本件緩刑目的，
    若被告不履行此一負擔，且情節重大足認原宣告之緩刑難收
    其預期效果，而有執行刑罰之必要者，依刑法第75條之1第1
    項第4款之規定，得撤銷其宣告。
據上論斷，應依刑事訴訟法第369條第1項前段、第364條、第299
條第1項前段，刑法第74條第1項第1款、第2項第3款，第93條第1
項第1款，判決如主文。
本案經檢察官邱曉華提起公訴，檢察官孫冀薇到庭執行職務。
中　　華　　民　　國　　111 　年　　8 　　月　　18　　日
              　  刑事第二十三庭審判長法　官  許永煌
　　　　　　　　　　　　　　　　　    法　官  吳定亞
　　　　　　　　　　　　　　　　　    法　官  黃美文
以上正本證明與原本無異。
如不服本判決，應於收受送達後20日內向本院提出上訴書狀，其
未敘述上訴之理由者並得於提起上訴後20日內向本院補提理由書
（均須按他造當事人之人數附繕本）「切勿逕送上級法院」。
                                　    書記官  彭威翔
中　　華　　民　　國　　111 　年　　8 　　月　　19　　日
附錄：本案論罪科刑法條全文
刑法第225條第1項：
對於男女利用其精神、身體障礙、心智缺陷或其他相類之情形，
不能或不知抗拒而為性交者，處3年以上10年以下有期徒刑。
【附表】：
和解筆錄內容 案        號 被告應給付原告A女（年籍詳卷）新臺幣（下同）200萬元，其給付方法如下：㈠民國111年8月8日前給付100萬元。㈡餘額100萬元分10期給付，自111年9月起至全部清償止，按月於每月8日前給付10萬元，匯入指定帳戶內。如有一期未付，視為全部到期，並加計懲罰性違約金50萬元。 本院111年度附民字第557號和解筆錄（見本院卷第317至318頁）